【裁判字號】    92,易,26
【裁判日期】    920206
【裁判案由】    妨害公務等
【裁判全文】
臺灣臺中地方法院刑事判決                            九十二年度易字第二六號
    公  訴  人  臺灣臺中地方法院檢察署檢察官
    被      告  丙○○  男三十.
右列被告因妨害公務等案件，經檢察官提起公訴（九十一年度偵字第二二九０八號）
，本院判決如左：
    主  文
丙○○以於道路上超速、蛇行、闖越紅燈之飆車方法，致生往來之危險，處有期徒刑
陸月，如易科罰金，以參佰元折算壹日。
    事  實
一、丙○○於民國九十一年十一月二十一日晚間八時三十分起至十時三十分許止，在
    位於臺中市○○里○○○街友人趙開武住處飲用高梁酒，其本身因服用酒類已達
    不能安全駕駛動力交通工具之程度，明知酒後注意力不能集中且反應遲鈍，貿然
    駕駛動力交通工具將觸犯刑法，竟不顧自已及其他用路人之人身、財產安全，於
    同晚約十一時許駕駛其所有之車號Ｍ二－六一五０號自用小客車，沿臺中市南屯
    區○○○路由西往東（起訴書誤載為由東往西）行駛欲返回住所。嗣於同晚十一
    時五分許，劉某駕車行經五權西路與忠勇路交叉路口時，本應遵守燈光號誌之指
    示轉彎，竟在前方仍係紅燈禁止直行或轉彎之情形下，違規左轉進入忠勇路，恰
    為駕駛車號ＤＭ－四七０五號警車執行巡邏勤務之臺中市警察局第四分局春社派
    出所之警員甲○○及所附載之乙○○目睹，旋即鳴放巡邏車警笛示意丙○○停車
    受檢，劉某惟恐無照駕駛、違規左轉及酒後駕車遭警取締，明知闖紅燈並高速蛇
    行均足致生道路交通公眾往來危險，竟心存僥倖並基於妨害公眾往來安全之故意
    ，未遵從指示停車反而迴車往烏日方向加速逃離，並以時速約九十至一百公里之
    高速在臺中市文山里內包括文山一街、文山七街、文山八街、文山九街、保安一
    街、保安五街、保安六街等街道流竄，再由文山一街衝出沿忠勇路、永春北路、
    永春路、環中路等路段高速蛇行，途中並多次闖越紅燈疾駛，以此方式致生公路
    上人、車往來之危險。其間，丙○○明知車後有執行交通勤務之員警駕駛警車在
    後追捕，為防止該警車超越攔阻，猶基於妨害公務之接續故意，先於永春路高速
    公路涵洞下，趁警車欲從左右兩側超越時，以高速側擦撞警車而對警方施以強暴
    行為，致警車兩側防撞鋼樑及左後角保險桿板金凹陷掉漆受損（毀損部分未據告
    訴），警方不得已於同晚十一時十五分許對空鳴槍以制止該自用小客車行進。詎
    丙○○耳聞槍聲非但不停車反加速左轉環中路逃逸，警車仍緊跟在後追趕至環中
    路近五權西路口欲再行超車攔停時，丙○○繼而又左右蛇行以阻止該警車超前，
    並意圖衝撞警車，再於警方依法執行職務時施以強暴行為，斯時（同晚十一時二
    十二分許）警員乙○○見狀遂立即朝該自用小客車左前車輪射擊，丙○○至此心
    慌不願事端擴大方停車受檢為警當場查獲，並於同晚十一時三十二分許施以酒精
    濃度呼氣測試，當場測得丙○○酒後吐氣所含酒精成分為每公升０．五０毫克，
    逾每公升０．二五毫克之相對安全駕駛標準；復對其施以觀察測試，發現其服用
    酒類已達不能安全駕駛動力交通工具之程度。
二、案經臺中市警察局第四分局報請臺灣臺中地方法院檢察署檢察官偵查起訴。
    理  由
一、訊據被告丙○○對於上開飲用高粱酒後，已達不能安全駕駛動力交通工具之程度
    ，猶駕駛車牌號碼Ｍ二－六一五０號自用小客車返家，並於行經五權西路與忠勇
    路交叉路口時，因未遵守燈號違規左轉進入忠勇路，隨即遭警追捕而在臺中市○○里○○○街○街道流竄，及沿忠勇路、永春北路、永春路、環中路等路段高速
    行駛等事實供承不諱，惟矢口否認有何妨害公務之犯行，辯稱：當時他們靠近我
    的旁邊，我意識不清楚並不知道，當時我擦撞他們的車不是故意的，我不知道他
    們要超車，我當時只想往前跑而已云云；另具狀辯稱略以：被告業已喝醉，且已
    失去平時之正常判斷力，此時被告是否能以妨害公務之犯意對警方施暴，實非無
    疑。被告因酒醉而無法正常駕駛，或與警方車輛稍有擦撞，然應係出於被告之無
    法正常駕駛所致，並非故意施暴，況以警車並無嚴重受損之情況而言，益徵被告
    無妨害公務之故意等語。
    經查：
（一）被告酒後駕車公共危險部分：
  １、上開被告於飲用高粱酒後仍駕駛車輛之事實，迭據被告於警、偵訊及本院審理
      中供承明確，核與證人即當時追捕被告之員警甲○○於偵查及本院審理時、員
      警乙○○於本院審理時證述之情節相符，並有刑法第一百八十五條之三案件測
      試觀察紀錄表、酒精測試值表、臺中市警察局舉發違反道路交通管理事件通知
      單附卷可稽。
  ２、按服用酒類不能安全駕駛動力交通工具之認定，參考德國、美國之認定標準，
      對於酒精濃度呼氣已達每公升０．五五毫克或血液濃度達百分之０．一一以上
      ，肇事率為一般正常人之十倍，應認為已達不能安全駕駛之標準。至於上揭數
      值以下之行為，如輔以其他客觀事實得作為「不能安全駕駛」之判斷時，亦應
      依刑法第一百八十五條之三之規定移送法辦處以刑罰，業經法務部於八十八年
      五月十八日以（８８）法檢字第００一六六九號函示明確。又依血中酒精濃度
      得判定酒精對於人體影響之程度，當血中酒精濃度於呼氣濃度值達每公升０．
      二五毫克時，將造成飲酒者輕度協調功能降低；而當呼氣濃度值達每公升０．
      二五至０．四０毫克時，肇事率為平常之二至六倍，當呼氣濃度值達每公升０
      ．四０至０．五０毫克時，肇事率為平常之六至七倍，當呼氣濃度值達每公升
      ０．五０至０．五五毫克時，肇事率為平常之七至十倍，亦經行政院國軍退除
      役官兵輔導委員會臺北榮民總醫院於八十八年八月五日以（八八）北總內字第
      二六八六八號函釋明在案（另可參酌中央警察大學交通學系暨交通管理研究所
      蔡中志教援之研究報告，酒精濃度與肇事率之關係一文，臺灣高等法院檢察署
      八十八年十一月編印「不能安全駕駛」認定標準之相關論文資料第四十九頁）
      。本案被告經警攔查後，所測得之酒後吐氣酒精濃度雖僅有每公升０．五０毫
      克，雖未達每公升０．五五毫克之絕對標準值，有卷附之酒精測試值表可考，
      然查：（１）被告於警訊時供陳：「（問：你酒後精神狀況如何？）我因酒後
      駕車，精神不好」等語；於檢察官偵訊時供稱：「（問：喝酒對開車有無影響
      ？）有，但沒有達酒醉程度」等語；另於本院審理時又供稱：「（問：有無起
      訴書之事實？）˙˙˙喝完酒後，我覺得有點醉，意識不清，走路不穩˙˙˙
      」等語，分別有警、偵訊及本院審理筆錄附卷可考。（２）另依證人甲○○警
      員所製作之「刑法第一百八十五條之三案件測試觀察紀錄表」記載，員警觀察
      到被告當時有「對警員指揮及交通號誌無反應或遲緩，駕駛判斷力，顯然欠佳
      」、「車輛行徑偏離常軌，時而加速，時而突停，顯無法正常操控」、「駕駛
      過程，因高速行駛、蛇行、擦撞警車原因，顯然無法正常駕駛」、查獲、測試
      或訊問過程，嫌疑人有語無倫次」、「因嫌疑人有酒醉跡象，顯無法從安全駕
      駛」等情狀，有該觀察紀錄表存卷可參。（３）又證人即當時追捕被告之員警
      甲○○、乙○○於本院審理時復具結證稱：「．．．他被攔下來之後，他的應
      對不是很清楚及意識不清楚，口齒不清，動作緩慢，酒味很濃，下車走路搖搖
      晃晃，我們帶回警局後，我們要查驗他的身分證及車輛，他還是不配合，直到
      調出他的口卡片之後，他才配合˙˙˙」等語，有本院審判筆錄在卷可查。（
      ４）綜核上情，被告於飲用高梁酒後，本身之生理狀況包括感官知覺及注意、
      反應、自我控制等能力，均已因酒精成分之影響而明顯降低，換言之，被告在
      案發當時應有視覺感應遲鈍、影像渙散、注意力無法集中、反應遲緩、動作笨
      拙、走路或講話可能發抖、易怒等生理反應，揆諸前揭說明，堪認被告業已達
      於不能安全駕駛之狀態，應無疑義。是被告於本院審理時所為酒後已達不能安
      全駕駛動力交通工具程度猶駕駛自用小客車犯行之自白，應與事實相符。
（二）被告妨害公眾往來安全部分：
  １、上開被告以時速約九十至一百公里之速度在臺中市文山里內包括文山一街、文
      山七街、文山八街、文山九街、保安一街、保安五街、保安六街等街道流竄，
      再由文山一街衝出沿忠勇路、永春北路、永春路、環中路等路段高速蛇行，途
      中並多次闖越紅燈疾駛等情節，業據證人即執行本件追捕勤務之警員證人甲○○於偵、審中及乙○○於本院審理時證述明確，且為被告所不爭執，復有臺中
      市警察局舉發違反道路交通管理事件通知單、被告妨害公務案使用警槍第一、
      二現場圖及被告所有之Ｍ二－六一五０號自用小客車及ＤＭ－四七０五號警車
      照片等件在卷足憑。
  ２、按行車速度，依標誌或標線之規定，無標誌或標線者，應依左列規定：一在市
      區道路，時速不得超過五○公里，在郊外道路時速不得超過六○公里。但在未
      劃設車道線或行車分向線之道路，市區時速不得超過三○公里，郊外時速不得
      超過四○公里。二在設有快慢車道分隔線之慢車道上，時速不得超過四○公里
      。三行經彎道、坡路、狹路、狹橋、隧道、泥濘或積水道路、無號誌之交岔路
      口、道路修理地段或行近工廠、學校、醫院、車站、會堂、娛樂、展覽、競技
      等公共場所出、入口及其他人車擁擠處所，或因雨霧致視線不清或道路發生臨
      時障礙時，均應減速慢行，作隨時停車之準備。又汽車行駛至交岔路口，其行
      進、轉彎，應依左列規定：一應遵守燈光號誌或交通警察之指示，遇有交通警
      察指揮與燈光號誌並用時，以交通警察之指揮為準。道路交通安全規則第九十
      三條第一項、第一百零二條第一項第一款分別定有明文。查被告於晚間十一時
      車輛往來尚稱頻繁之時刻，分別在臺中市○○里○○○街等狹窄道路以近於一
      百公里之時速流竄，隨後再沿忠勇路、永春北路、永春路、環中路等路段高速
      蛇行，途中並多次闖越紅燈疾駛，已違反道路交通安全規則之規定，極易發生
      交通事故而有往來之危險，應為被告所能預見，而被告貿然在公路上狂飆、蛇
      行、闖紅燈，一心只求能逃離警方追捕，縱使發生交通事故亦在所不惜，顯見
      被告有妨害公眾往來安全之故意甚明。
（三）被告妨害公務部分：
  １、按警察法第九條第七款明定：「警察依法行使左列職權：七有關警察業務之保
      安、正俗、交通、衛生、消防、救災、營業建築、市容整理、戶口查察、外事
      處理等事項。」警察勤務條例第十一條第二款則規定：「警察勤務方式如左：
      二巡邏：劃分巡邏區（線），由服勤人員循指定區（線）巡視，以查察奸宄，
      防止危害為主；並執行檢查、取締、盤詰及其他一般警察勤務。」違反道路交
      通管理事件統一裁罰標準及處理細則第六條亦規定：「道路交通管理之稽查，
      違規紀錄，由交通勤務警察，或依法令執行交通稽查任務人員執行之。公路主
      管及警察機關就其主管業務，查獲違反道路交通管理之行為者，應本於職權舉
      發或處理之。」第十條：「交通勤務警察或依法令執行交通稽查任務人員，對
      於違反道路交通管理事件之稽查，應認真執行；其有不服稽查而逃逸之人、車
      ，得追蹤稽查之。」在本件中，被告因未遵守燈光號誌指示違規左轉，經駕駛
      警車執行巡邏勤務之臺中市警察局第四分局春社派出所之警員甲○○及乙○○
      所發現，旋即鳴放警笛示意被告停車受檢，惟劉某不聽從指揮駕車逃逸，姜、
      姚二員警因而隨後追捕，為被告所供認在卷，並與證人即上開執行追捕任務之
      員警甲○○及乙○○證述情節相符，堪信為真實。姜、姚二人原身著警察制服
      ，駕駛漆有警務標誌之警車執行巡邏勤務，嗣因發現被告違反交通規則始尾隨
      追捕，依前開規定，證人甲○○及乙○○於本案查獲當時，均為依法執行職務
      之公務員至明，並為被告所明知。
  ２、又按刑法第一百三十五條第一項之妨害公務罪，以行為人對於公務員依法執行
      職務時，施以強暴、脅迫，即屬當之。所稱「強暴」，係指一切有形力即物理
      力之行使而言，不以對於公務員之身體直接實施暴力為限，凡以公務員為目標
      ，而對物或對他人施暴力，其結果影響及於公務員之執行職務者，亦屬之。最
      高法院八十二年度臺上字第六０八號、八十四年度臺非字第三三三號裁判可資
      參照。經查：（１）關於警方於發現被告違規左轉後，乃開警笛示意被告停車
      ，被告未依指示停車，反加速駛離，被告明知車後有執行公務之員警駕駛巡邏
      車在後追捕，為防止警車超越，竟於警車欲從左右兩側超越時蓄意以高速側擦
      撞該警車而對警方施以強暴行為，致警車兩側防撞鋼樑及左後角保險桿板金凹
      陷掉漆等情，業據證人甲○○、乙○○於本院審理時結證明確，有本院審判筆
      錄可稽，復有臺中市警察局舉發違反道路交通管理事件通知單、被告妨害公務
      案使用警槍第一、二現場圖、被告所有之Ｍ二－六一五０號自用小客車及ＤＭ
      －四七０五號警車照片等件在卷足憑。並參酌被告分別於警、偵訊及本院審理
      時供承為躲避警車追捕，案發當時確有在上開路段高速行駛等情不諱，足見被
      告在警車追逐接近時，為防止其超前橫阻，遂駕車側撞警車以求順利脫逃之推
      論最符常情，上開證人之證詞應非虛構。而被告以高速側撞警車對警方施以強
      暴行為，致警車兩側受損，意在嚇阻證人甲○○、乙○○之追緝至為灼然，而
      依當時情況，被告之舉動極易造成證人甲○○、乙○○反應不及而發生事故，
      自已對證人姜、姚二人之生命安全及警務機關之財產安全造成危害，當認被告
      上開所為，係以強暴之方式妨害證人姜、姚二人之執行公務，允無疑義。（２
      ）被告於案發之前曾飲用高梁酒，經警逮捕後其酒精吐氣濃度達每公升０點五
      ０毫克，有酒精測定單一紙附卷可參，其進入警局內表示不願接受夜間偵訊，
      故警方僅簡單詢問被告之年籍、職業、學歷等事項，未立即就案情進行偵訊製
      作筆錄，延至翌日上午八時十分許以後始陸續製作調查筆錄，有被告警詢筆錄
      三份附卷可資參照。依警方所製作之三次警詢筆錄，及稍後移送地檢署由檢察
      官複訊之筆錄等內容觀之，被告均能針對個人年籍、學歷、職業及案發當時之
      犯罪動機、時間、地點、方式等歷程侃侃而談，且表示懊悔之意，顯見被告對
      於整個案件發生之始末，記憶鮮明且清晰，並有事理判斷能力。衡諸常情，行
      為人若非在有意識且能自主之情況下親身經歷，何以能為如此與事實貼近之陳
      述？而本件遇警盤檢不聽從指揮猶加速逃逸之發生，係肇因於被告擔心其無照
      駕駛、酒後駕車及違規左轉等行為恐遭警方取締所致，業經被告分別於警、偵
      訊及本院審理時供述一致在卷，顯示被告有充分之犯罪動機，絕對有別於無意
      識之行為。雖依德、美等國家之認定標準，在酒精吐氣濃度達每公升零點五五
      毫克（或血液濃度達百分之零點一一）時，對人體而言固然會產生視覺感應遲
      鈍、影像不能集中、走路或講話可能發抖、動作笨拙等生理反應，然此不當然
      影響其對於事理、是非善惡判斷之意識能力。換言之，飲用一定限量之酒類僅
      能干擾人體感官知覺及注意、反應、自我控制等能力，於駕駛車輛等動力交通
      工具時無法正常操作而發生危險，尚不致因此完全喪失意識能力，妨害其意志
      之決定及行為之執行。本件被告在案發當時意識尚屬清晰，仍有判斷事理的能
      力，其為防止上開警車超越，始蓄意於警車欲從左右兩側超越時高速側擦撞警
      車，已如前述，依前開說明，其實施犯罪行為之主觀故意自不因在案發前曾飲
      用酒類而受影響，況被告酒精吐氣濃度亦僅有每公升０點五０毫克，於駕駛之
      安全性固有妨害，但並非陷入無意識狀態，否則被告又何能以時速接近一百公
      里之速度狂飆於鄰里衢道之間長達十數分鐘？是被告答辯狀辯稱當時因喝醉已
      失去平時之正常判斷力，無施暴之故意云云，洵非可採。另證人甲○○、乙○○於本院審理時證稱「被告在經攔阻之後意識不清楚」等語，亦僅是證人用詞
      欠妥、有失嚴謹之語（按「意識」二字係泛指精神覺醒的狀態。一切精神現象
      如知覺、記憶、想像等，皆是意識內容的一種），尚難引為有利被告之證據。
（四）綜上所述，被告之前揭辯詞均無可採，本件事證明確，被告右開犯行均堪認定
      。
二、被告飲用高粱酒後，已達不能安全駕駛汽車之程度，竟仍駕車之行為，核係犯刑
    法第一百八十五條之三之服用酒類不能安全駕駛動力交通工具而駕駛罪。其於警
    方追緝時，復以時速約九十至一百公里之速度在臺中市○○里○○街道流竄，並
    沿忠勇路、永春北路、永春路、環中路等路段高速蛇行，途中並多次闖越紅燈，
    核係犯同法第一百八十五條第一項之妨害公眾往來危險罪。另在追捕過程中，於
    警車靠近時以側撞方式之強暴行為，阻止警方執行職務，核係犯同法第一百三十
    五條第一項之對於公務員依法執行職務而施以強暴罪。被告於警員甲○○、乙○○沿路追捕時，多次蛇行側撞警車之行為，乃基於同一妨害公務之犯意而接續為
    之，侵害同一國家法益，為接續犯，屬單純一罪。另被告所犯上開三罪間，互有
    方法目的、原因結果之牽連關係，為牽連犯，應從一重之刑法第一百八十五條第
    一項之妨害公眾往來危險罪處斷，公訴人認被告所犯之不能安全駕駛動力交通工
    具而駕駛罪及對於公務員依法執行職務而施以強暴罪二罪間，犯意各別，行為互
    殊，應分論併罰等語，尚有誤會，併予指明。又被告所犯刑法第一百八十五條第
    一項之妨害公眾往來危險犯行部分，起訴法條雖未論及，惟因起訴事實已有載明
    ，且與前開經起訴且認定有罪部分有牽連犯裁判上一罪關係，自屬本院得依職權
    論究之範圍，應併予審理。爰審酌被告前無任何前科紀錄，素行良好，有臺灣臺
    中地方法院檢察署刑案資料查註紀錄表、臺灣高等法院被告全國前案紀錄表各一
    份在卷可參，其明知酒後駕車係違法之行為，竟漠視政府長期宣導酒後不開車之
    政令，視法律於無物，於飲酒之後，不顧公眾安全而貿然駕車，且於警方鳴笛示
    意停車，非但未依指示下車受檢，反以前述強暴方式，妨害員警之查緝，其犯罪
    動機、目的均非良善，惡性亦不輕，尤以對國家公權力執行之藐視態度，更非可
    取；又被告於犯罪後不知幡然醒悟、悛悔向善，猶砌詞狡辯企圖脫免罪責，態度
    不佳，其於答辯狀指陳「酒醉之際遇警攔檢而逃逸，當屬一般人可能採取之措施
    」之錯誤觀念更待矯正；並參酌本件被告因側撞警車造成其兩側防撞鋼樑及左後
    角保險桿板金凹陷掉漆受損，及在道路上違反交通規則飆車造成之往來危險等有
    形或無形之危害等一切情狀，量處如主文所示之刑，並諭知易科罰金之折算標準
    。
三、至本件供被告犯罪所用之車牌號碼Ｍ二－六一五０號自用小客車雖係被告所有之
    物，有車籍資料作業表一紙在卷足憑，惟因被告實施本件犯行僅是臨時起意，事
    出偶然，且案發當時被告正欲駕車返回住所，其使用該車輛犯案為其犯罪性質及
    型態所必然，並參酌上開車輛之客觀價值及本件犯罪情節輕重程度，本院認若併
    予宣告沒收，恐有輕重失衡之虞，不符比例原則，故不予以宣告沒收，附此敘明
    。
據上論斷，應依刑事訴訟法第二百九十九條第一項前段，刑法第一百三十五條第一項
、第一百八十五條第一項、第一百八十五條之三、第五十五條、第四十一條第一項前
段，罰金罰鍰提高標準條例第一條前段、第二條，判決如主文。
中    華      民      國    九十二    年      二      月      六      日
                                臺灣臺中地方法院刑事第三庭
                                    法  官  劉  錫  賢
右正本證明與原本無異。
如不服本判決，應於送達後十日內向本院提出上訴狀（須附繕本），上訴於臺灣高等
法院臺中分院。
                                    書記官
中      華      民      國      九十二      年     二     月      六    日
附錄論罪科刑法條
刑法第一百三十五條第一項：
對於公務員依法執行職務時，施強暴脅迫者，處三年以下有期徒刑、拘役或三百元以
下罰金。
刑法第一百八十五條第一項：
損壞或壅塞陸路、水路、橋樑或其他公眾往來之設備或以他法致生往來之危險者，處
五年以下有期徒刑、拘役或五百元以下罰金。
刑法第一百八十五條之三：
服用毒品、麻醉藥品、酒類或其他相類之物，不能安全駕駛動力交通工具而駕駛者，
處一年以下有期徒刑、拘役或三萬元以下罰金。


司法院資訊處製作；財團法人民間司法改革基金會備份。
